【裁判字號】    90,易,484
【裁判日期】    900615
【裁判案由】    竊盜
【裁判全文】
臺灣高雄地方法院刑事判決                            九十年度易字第四八四號
    公  訴  人  臺灣高雄地方法院檢察署檢察官
    被      告  戊○○
右列被告因竊盜案件，經檢察官提起公訴（八十八年度偵字第二七五五四號），本院
判決如左：
    主  文
戊○○無罪。
    理  由
一、公訴意旨略以︰被告戊○○曾於民國八十三年間因違反麻醉藥品管理條例案件，
    經本院判處有期徒刑五月確定，甫於八十三年六月二十二日執行完畢，猶不知悔
    改，復與綽號「黑狗」之成年男子，共同意圖為自己不法之所有，於八十六年一
    月二十四日下午四時十分許，在屏東縣鹽埔鄉○○路六號前，竊取被害人丁○○
    所有車號ＷＪ—二二號自小貨車一部（下稱系爭車輛），得手後取下車牌，
    於八十六年四月某日，在高雄縣美濃鎮麥六寮，聽聞不知情之甲○○稱乙○○欲
    購小貨車一事，遂出面以新臺幣（下同）二萬元之顯不相當價格，販售該贓車予
    乙○○（起訴書誤載為李文貴，另經本院以八十八年度易字第三五三號判處有
    期徒刑參月，如易科罰金，以三百元折算一日，緩刑三年確定）使用，嗣於八十
    七年三月十五日，乙○○再以一萬五千元轉售李兆陞（另經本院以八十八年度易
    字第三五三號判處有期徒刑肆月，緩刑三年確定），為警於八十七五月二十八
    日，在美濃鎮○○路查獲李兆陞駕駛該車，因認被告戊○○涉有刑法第三百二十
    條第一項之竊盜罪嫌。
二、按犯罪事實應依證據認定之，無證據不得推定其犯罪事實；又不能證明被告犯罪
    者，應諭知無罪之判決，刑事訴訟法第一百五十四條及第三百零一條第一項分別
    定有明文。又按刑事訴訟法上所謂認定犯罪事實之證據，係指足以認定被告確有
    犯罪行為之積極證據而言，如未能發現相當證據或證據不足以證明，自不能以推
    測或擬制之方法，以為裁判基礎，最高法院二十九年上字第三一五號及四十年
    台上字第八十六號分別著有判例可資參照。復按刑事訴訟上證明之資料，無論其
    為直接或間接證據，均須達於通常一般之人均不致有所懷疑，而得確信其為真實
    之程度，始得據為有罪之認定，若其關於被告是否犯罪之證明未能達此程度，而
    有合理懷疑之存在，致使無從形成有罪之確信，根據「罪證有疑，利於被告」之
    證據法則，即不得遽為不利被告之認定，亦有最高法院七十六年度臺上字第四九
    八六號判例可資參照。其以情況證據（即間接證據）斷罪時，尤須基於該證據在
    直接關係上所可證明之他項情況事實，本乎推理作用足以確證被告有罪，方為合
    法，不得徒憑主觀上之推想，將一般經驗上有利被告之其他合理情況逕予排除，
    此觀諸最高法院三十二年上字第六十七號判例意旨亦甚彰明。再依刑事訴訟法第
    一百五十四條所規定之禁止推定罪狀之法則，並非僅為被告個人之訴訟利益而設
    ，尤其重在發現真實以求國家刑罰權之正確行使。若無足可證明被告從事犯罪構
    成要件之積極證據，無論假定某一被告為犯人而命其自證無罪，藉以過濾及鎖定
    特定犯罪人，或推測被告涉及之某項罪名，而依其自辯過程蒐求該被告生活經歷
    資料，藉以判斷其究竟有無構成特定犯罪，俱非法之所許。
三、訊據被告戊○○堅決否認於右揭時地有何竊盜之犯行，辯稱：我沒有偷車，而是
    有一次很多人聚在一起泡茶，是甲○○向在場的人說，丙○○要買農用車，愈便
    宜愈好，我當時有聽到，後來隔一段時間後，我向友人綽號「黑狗」說有人要買
    車，「黑狗」向我說他家裡有一部不開要賣的車，之後，「黑狗」再叫他一位朋
    友，與我一起到甲○○所說的養鴨場去賣車，賣給一位工人，那個人不是乙○○
    ，也不是丙○○等語。
四、本件公訴人認被告涉有刑法第三百二十條第一項之竊盜犯行，無非係以被害人丁○○於警訊及偵查中指述甚詳，並經被告及證人乙○○、李兆陞供明買賣上開贓
    物等情屬實，復有贓物領據、買賣切結書、及車籍資料附卷可稽，被告空言為「
    黑狗」之男子牙保贓車置辯，卻不能陳明其真實資料供查證，所辯無非係卸責之
    詞，不足採信，為其論據。經查：
  (一)被害人丁○○於警訊中指稱：於八十六年一月二十四日十六時許，在屏東縣鹽埔
    鄉○○路六號我的住處，被竊一部車號ＷＪ—二二號中華自小貨車，當時我
    有到里港分局太平所報案；而於八十七年五月二十八日停放在美濃分駐所前的小
    客車就是我的沒錯，因為我是做油漆的，車身都沾有油漆及車頭背後有釘一塊木
    板等語；復於偵查中指稱：八十六年一月二十四日，在里港的中山路及仁和路十
    字路口遭竊，已尋獲，車子當初是二十五萬元買的，三年車子，丟車時有二萬元
的油漆在車上等語；再於本院審理中指稱：車號ＷＪ—二二號之自小貨車是
    我的，我在失竊當日就向警局報案，當日我是停在工地工作時，等我工作完下來
    時，就發現不見了，旁邊的人說，有人開走車子，找到車子時，被告及相關之人
    都說是向別人買來的，實際的情形我也不清楚等語（見旗警刑移字第二七二號警
    卷第二頁反面、第三頁正面、八十七年度偵字第一二四一號偵查卷第十頁正面
    、第十一頁正面、本院九十年五月二十四日訊問筆錄），綜上以觀，則依被害人
    上開指述僅可得知系爭車輛確係遭竊，至於遭何人以何手段所竊，被害人則自承
    不知係何人所竊，足見被害人於系爭車輛遭竊當時並非在場親自見聞之人，則無
    法由被害人之指述而遽認被告於右揭時地有竊盜之犯行，公訴意旨此部分之推論
    尚嫌速斷。
  (二)再依證人乙○○證述：我當時幫人養鴨，後來老闆沒有養，就把那部車送給我，
    車子不是我買的，是老闆買的，但我不知道老闆的姓名，送給我時也沒有說車子
    的來源，後來我又把車子賣給李兆陞等語（見本院九十年三月二十六日訊問筆錄
    ），及證人李兆陞證稱：車子是向乙○○買的，不知道是贓車，當時買來時無車
    牌，無來源證件，乙○○說三個月要給我證件，有寫切結書等語（見八十七年度
    偵字第一二四一號偵查卷第七頁正面、第十頁正面、反面、第十一頁正面、第
    十四頁正面、第十六頁正面），可知證人乙○○、李兆陞均僅係供述其等如何收
    受及故買贓物，並未論及系爭車輛被告如何竊盜而得之情事。另證人甲○○於偵
    審中亦僅證述：當日泡茶聚會曾談及丙○○要買車，被告說有車賣，以後究竟是
    何人買車、賣車，其均不知情等云（見八十八年度他字第五號偵查卷第二十七
    頁正面、反面、第二十八頁反面、第三十四頁正面、見本院九十年四月十二日訊
    問筆錄），證人丙○○於偵審中則證稱：當日泡茶聚會，有聽乙○○說要買車，
    被告說可以幫忙找，後來的情形就不清楚，車子後來應是賣給乙○○，因為有看
    過乙○○開該車，並不知為何甲○○說我要買，且我家中就有車，不需要再買車
    等云云（見八十八年度他字第五號偵查卷第四十四頁反面、第四十五頁正面、
    本院九十年四月二十三日訊問筆錄、九十年五月十日訊問筆錄），彼等前後證詞
    互有矛盾，然唯一共同之處均係彼等對系爭車輛是否是遭人所竊、如何竊得等情
    均無一論及，且證人乙○○、李兆陞、甲○○及丙○○均非系爭車輛遭竊當時在
    場親自見聞之人，又如何能從渠等均僅供述如何收受、故買贓物及何人欲購買系
    爭車輛，而無一論及系爭車輛是如何遭被告所竊等情而遽認被告確有竊盜之犯行
    ，是以公訴意旨此部分所認亦嫌速斷。
  (三)又車籍作業系統—查詢認可資料及被害人於警訊中所簽認之贓物認領保管單各一
    紙均僅認證明系爭車輛係被害人所有且失竊尋獲之物。又買賣切結書一紙亦僅係
    證明證人李兆陞向證人乙○○故買贓物之證據，上開物證均無法遽認系爭車輛係
    由被告本人所竊得使用。再者，被告雖無法供出綽號「黑狗」男子之真實姓名及
    住居所以為其辯詞之佐證，然衡情以觀，人與人之交往，互不知姓名而以綽號相
    稱者本所在多有，且被告或不願使「黑狗」受刑事處罰而不願供出「黑狗」之相
    關資料亦非無可能，尚難僅以其未能提供交付系爭車輛之「黑狗」之姓名等相關
    資料，即遽認本件系爭車輛必為其所竊。
  (四)綜上所述，堪認公訴人認定被告犯嫌所憑之證據，即未達通常一般人均不致有所
    懷疑，而得以確信其為真實之程度。此外，復查無其他積極證據足認被告有何竊
    盜犯行，揆諸首揭法條及判例意旨說明，自不能證明被告犯罪，應為無罪之諭知
    ，以昭審慎。
據上論斷，應依刑事訴訟法第三百零一條第一項，判決如主文。
本案經檢察官洪信旭到庭執行職務。
中      華      民      國    九十      年      六      月     十五     日
                                臺灣高雄地方法院刑事第七庭
                                    審判長法  官    裕斗
                                          法  官    曾淑娟
                                          法  官    林家賢
右為正本，證明與原本無異。
如不服本判決，應於判決送達後十日內，向本院提出上訴狀。
                                          書記官    李忠霖
中      華      民      國    九十      年      六      月     十五     日


司法院資訊處製作；財團法人民間司法改革基金會備份。
